【裁判字號】    97,消債更,549
【裁判日期】    970819
【裁判案由】    聲請更生程序
【裁判全文】
臺灣高雄地方法院民事裁定           97年度消債更字第549號
聲  請  人  甲○○
上列當事人聲請更生程序，本院裁定如下：
    主  文
聲請駁回。
聲請費用由聲請人負擔。
    理  由
一、聲請意旨略以：聲請人前與如附表所示之銀行訂定消費貸款
    、信用卡契約，致積欠如附表所示無擔保債務合計新台幣（
    下同）1,160,338 元，因無法清償債務，而於民國95年11月
    9 日，依金融主管機關協調成立之中華民國銀行公會會員辦
    理消費金融案件無擔保債務協商機制，與如附表所示之債權
    銀行達成分期還款協議，同意自95年12月起，以分120 期，
    週年利率4 ％之方式償還，依協議每月應償還11,749元，惟
    因其無財產，且與夫洪瑞祥共同作海鮮餐飲生意，每月淨收
    入僅約9 萬元，而前向婆婆洪黃玉隨借款85萬元，每月需返
    還15,000元，房屋貸款每月需償還16,000元，先生前亦依上
    開方式與債權銀行達成償還協議，每月需償還6,800 元，再
    支付夫妻2 人及子洪敬杰、洪詮佳及婆婆洪黃玉隨之生活費
    後，已無能力償還上開協議金額，此乃不可歸責於聲請人之
    事由所致，聲請准予裁定更生等語。
二、按債務人不能清償債務或有不能清償之虞者，得依本條例所
    定更生程序，清理其債務；債務人對於金融機構因消費借貸
    、自用住宅借款、信用卡或現金卡契約而負債務，在聲請更
    生或清算前，應提出債權人清冊，以書面向最大債權金融機
    構請求協商債務清償方案並表明共同協商之意旨；債務人與
    金融機構協商成立者，不得聲請更生或清算，但因不可歸責
    於己之事由，致履行顯有重大困難者，不在此限；本條例施
    行前，債務人依金融主管機關協調成立之中華民國銀行公會
    會員辦理消費金融案件無擔保債務協商機制與金融機構成立
    之協商，準用前項之規定，消費者債務清理條例第3 條、第
    151 條第1 項、第5 項、第6 項分別定有明文。又債之關係
    ，係以當事人間之信賴關係為基礎，為社會經濟活動得以活
    絡之重要關鍵，則當事人以法律行為追求利益之際，自應兼
    顧他方當事人之利益，本於誠實及信用之原則，以行使債權
    及履行債務，從而對於已陷入經濟上困境之消費者，雖不應
    任其在惡性循環之債務窘境中陷入絕境，但如已與金融機構
    協商成立，或於本條例施行前，已依金融主管機關協調成立
    之中華民國銀行公會會員辦理消費金融案件無擔保債務協商
    機制與金融機構成立協商，債務之償還在某程度上已獲得舒
    緩，則除非另有不得已之情形，自不得再准為更生或清算，
    且衡量債務人或其受扶養人之生活費用時，亦應兼顧債權人
    利益，僅得核准較為基本之需求，對超過基本需求之主張，
    應不予准許。
三、聲請人主張積欠銀行債務、協議、無財產及扶養之事實，有
    無擔保債務還款計畫、協議書、財產歸屬資料清單、戶籍謄
    本各1 份為證（詳卷第125 頁至第126 頁、第16頁、第71頁
    至第73頁），經核大致相符，堪信為真實，而聲請人另主張
    ，收入、支出均與先生共同無法區分，經核尚合社會常情，
    亦無不合，則判斷本件應否裁准更生，自應就聲請人及其夫
    洪瑞祥之整體收入及財產情形一併研判，然原告夫妻每月淨
    收入依其主張既有9 萬元，扣除所主張每月需返還洪黃玉隨
    之15,000元、房屋貸款16,000元、洪瑞祥依協議應償還之
    6,800 元、聲請人依協議應償還之11,749元後，每月尚餘
    40,451元（90,000－15,000－16,000－6,800 －11,749＝
    40,451），而除聲請人夫妻本身外，依聲請人主張其等夫妻
    需負擔扶養義務者為子2 人，另洪黃玉隨部分即如所主張，
    其他女兒均不願扶養，全由聲請人夫妻扶養，聲請人所需支
    出扶養費之人數亦僅5 人，依所得稅法規定之免稅額即最低
    生活標準每人每年77,000元計算，所需支出之扶養費亦僅
    385,000 元，尚低於上開所餘金額，則本件自難認聲請人有
    不能履行協議之情形，聲請人聲請更生，依上所述，自有未
    合，應予駁回。
四、依消費者債務清理條例第11條第1 項、第8 條前段，裁定如
    主文。
中    華    民    國    97    年    8     月    19    日
                   民事第三庭   法  官  鄭峻明
上為正本係照原本作成
如不服本裁定，應於裁定送達後10日內，以書狀向本院提出抗告
，並繳納抗告費新台幣1,000元。
中    華    民    國    97    年    8     月    19    日
                                書記官  莊豐源
附表：債權人清冊
┌──┬────────────┬────────┬─────────┐
│編號│債權人                  │金額（新台幣）  │  種        類    │
├──┼────────────┼────────┼─────────┤
│一  │台新商業銀行            │13,299元        │信用卡            │
├──┼────────────┼────────┼─────────┤
│二  │安泰商業銀行            │672,689元       │信用卡、消費借貸  │
├──┼────────────┼────────┼─────────┤
│三  │中國信託商業銀行        │237,368元       │信用卡            │
├──┼────────────┼────────┼─────────┤
│四  │友邦信用卡股份有限公司  │237,052元       │信用卡            │
├──┴────────────┼────────┼─────────┤
│合               計           │1,160,338元     │                  │
└───────────────┴────────┴─────────┘


司法院資訊處製作；財團法人民間司法改革基金會備份。
